【裁判字號】    95,親,19
【裁判日期】    950605
【裁判案由】    否認婚生子女
【裁判全文】
臺灣臺中地方法院民事判決                95年度親字第19號
原      告    甲○○
被      告    乙○○之女
兼法定代理人  乙○○
上列當事人間請求否認子女事件，本院判決如下：
    主      文
確認被告乙○○之女（女、民國九十四年四月十五日生）非被告
乙○○自原告甲○○受胎所生之婚生子女。
訴訟費用由被告負擔。
    事實及理由
一、按關於認諾及訴訟上自認或不爭執事實之效力之規定，於第
    五百八十九條之訴，不適用之，民事訴訟法第五百九十四條
    定有明文。
二、原告主張：被告乙○○係泰國籍人士，原告與被告乙○○於
    九十一年九月十八日結婚，嗣於九十四年一月六日離婚，兩
    造離婚後，被告乙○○於同年四月十五日生下被告乙○○之
    女，依民法第一千零六十二條第一項之規定，被告乙○○之
    女之受胎期間尚處於被告乙○○與原告之婚姻關係存續中，
    被告乙○○之女依法應受推定為原告之婚生子女，惟原告於
    被告乙○○之受胎期間均在臺灣臺中監獄南投分監服刑，是
    被告乙○○之女實非被告乙○○自原告受胎所生，為此爰依
    民法第一千零六十三條第二項之規定提起本件訴訟等語。並
    聲明：如主文所示。
三、被告乙○○則以：同意原告之請求。
四、本件原告主張之事實，業據其提出戶籍謄本、臺灣臺中監獄
    南投分監出監證明書、出生證明書、被告居留證、離婚協議
    書等件為證。經查，被告乙○○之懷孕週數滿三十八週四天
    ，自被告乙○○之女出生之日即九十四年四月十五日起回溯
    三十八週四天，應係九十三年六月二十八日，正值原告於臺
    灣臺中監獄南投分監服刑期間即九十三年一月三十日至同年
    十一月二十九日，此有上開出生證明書及臺灣臺中監獄南投
    分監證明書可稽，亦為被告乙○○所不爭執，是依上開證據
    所示，堪認原告主張被告乙○○之女並非被告乙○○自原告
    受胎所生一節為真實。
五、按子女之身分，依出生時其母之夫之本國法，如婚姻關係於
    子女出生前已消滅者，依婚姻關係消滅時其夫之本國法，涉
    外民事法律適用法第十六第一項定有明文。查本件被告乙○
    ○為泰國籍人民，原告為中華民國國民，原告與被告乙○○
    於民國九十一年九月十八日結婚，嗣於九十四年一月六日離
    婚，依前揭規定，關於原告及被告乙○○與被告乙○○之女
    間父母子女身分關係之認定，應適用原告之本國法，亦即應
    適用中華民國法律定之，合先敘明。次按從子女出生日回溯
    第一百八十一日起至第三百零二日止，為受胎期間；妻之受
    胎，係在婚姻關係存續中者，推定其所生子女為婚生子女；
    前項推定，如夫妻之一方能證明妻非自夫受胎者，得提起否
    認之訴；但應於知悉子女出生之日起，一年內為之，民法第
    一千零六十二條第一項、第一千零六十三條定有明文。上開
    民法之規定，即屬婚生推定之規定，欲否認婚生推定者，僅
    得由夫妻之一方依民法第一千零六十三條第二項之規定提起
    否認子女之訴，在夫妻之一方提起否認子女之訴得有勝訴之
    確定判決前，無論何人皆不得為反於婚生推定之主張（最高
    法院七十五年度臺上字第二０七一號判例參照）。本件被告
    乙○○受胎懷有被告乙○○之女期間，既在與原告婚姻關係
    存續中，則依法自應推定被告乙○○之女為原告與被告乙○
    ○之婚生子女，惟被告乙○○之女並非被告乙○○自原告受
    胎所生等情，已如前述。則原告於九十四年十二月十五日提
    起本件否認子女訴訟，經核未逾自知悉子女出生之日起一年
    內之期限，依前揭法律規定，原告之主張自有理由，應予准
    許。
六、訴訟費用負擔的依據：民事訴訟法第七十八條、第八十五條
    第一項前段。
中    華    民    國    95    年    6     月    5     日
                  家事法庭    法  官  王靜秋
以上正本係照原本作成。
如對本判決上訴，須於判決送達後二十日之不變期間內，向本院
提出上訴狀（須附繕本）。
中    華    民    國    95    年    6     月    5     日
                              書記官


司法院資訊處製作；財團法人民間司法改革基金會備份。
